---
title: "R Notebook"
output:
  html_document:
    df_print: paged
---

```{r}
library(tseries)
```

```{r}
head(EuStockMarkets, n = 5)
```

```{r}
plot(EuStockMarkets)
```

```{r}
class(EuStockMarkets)
```

> A classe mts (serie temporal multivariada) ts(serie temporal)

**frequency :** para descobrir a frequencia dos dados

```{r}
frequency(EuStockMarkets)
```

**start e end :** para mostrar o primeiro e o último tempo representado na série

```{r}
start(EuStockMarkets)
end(EuStockMarkets)
```

**window :** Obtem uma seção temporal

```{r}
head( window(
  EuStockMarkets, start = 1996, end = 1998
), n = 4)
```

### Histogramas

```{r}
hist(EuStockMarkets[, "SMI"])
```

> Histograma de dados não transformados é bastante amplo e não mostra uma distribuição normal

```{r}
hist(diff(EuStockMarkets[, 'SMI']), 30)
```

> Dados transformados mostra um forma de dist. normal. O hist da diferença dos dados costuma ser mais interessante que um hist de dados não transformados

### Dispersão

```{r}
# Valores de duas ações ao longo do tempo
plot(EuStockMarkets[, "SMI"], EuStockMarkets[, "DAX"])
```

```{r}
# Valores de mudanças diarias em relação a duas ações
#  ao longo do tempo
plot(diff(EuStockMarkets[, "SMI"]), diff(EuStockMarkets[, "DAX"]))
```

> Apesar de mostrar uma forta correlação não podemos monetizar como trades atuantes

```{r}
x <- ts(c(1, 2, 3, 4), start = 0, frequency = 1)
x
```

```{r}
lag(x, 1)
```

```{r}
plot(lag(diff(EuStockMarkets[, "SMI"]), 1), diff(EuStockMarkets[, "DAX"]))
```

```{python}
import pandas as pd
```

```{python}
a = pd.Series([10, 20, 30, 40], index=[1, 2, 3, 4])
a
```

```{python}
a.shift(1)
```

Exatamente! Tanto no R quanto no Pandas:

-   **`lag` (R)** e **`shift` (Pandas)** deslocam os valores da série (ou coluna) no **eixo temporal**.

-   Um deslocamento positivo, como `lag(x, 1)` ou `shift(1)`, **empurra os valores para frente no tempo**, o que na prática parece que estamos "olhando para trás" (ou seja, um **atraso**).

-   Um deslocamento negativo, como `lag(x, -1)` ou `shift(-1)`, **puxa os valores para trás no tempo**, o que na prática parece que estamos "olhando para frente".

### Métodos exploratórios específicos de séries temporais

#### Estacionariedade

A grosso modo uma série temporal estacionária é aquela que tem propriedades estatísticas razoavelmente estáveis ao longo do tempo. Sobre tudo no que diz respeito a **média e variancia.**

```{r}
options(repr.plot.res = 300)
plot(AirPassengers)
```

> -   O grafico acima não é estacionaria, pois o valor médio está aumentando com tempo em vez de permanecer estável.
>
> <!-- -->
>
> -   A distancia entre as oscilações pico-vale em um base anual está crescendo, assim a variancia do processo está aumentando ao longo do tempo.
>
> <!-- -->
>
> -   Apresenta um comportamento sazonal

&nbsp;

##### Teste de Dickey-fuller aumentado e KPSS

-   **Hipótese nula (H0)**: A série **tem** uma raiz unitária, ou seja, **não é estacionária**.

-   **Hipótese alternativa (H1)**: A série **não tem** uma raiz unitária, ou seja, **é estacionária**..

```{r}
adf.test(AirPassengers)
```

> p_valor \> -7.31 aceita H_0

Metodos KPSS

$Hipótese_{nula} (H0):$ A série é estacionária.

$Hipótese_{alternativa} (H1)$: A série não é estacionária

```{r}
kpss.test(AirPassengers)
```

> p-valor \< level rejeita H_0 então a serie não é estacionaria

> **Os teste não são remedios milagrosos para problema de estacionariedade**
>
> 1.  Não conseguem distinguir muito as raizes unitarias
> 2.  Falsos positivos para raizes unitarias

**A estacionariedade é importante por uma série de motivos :**

1.  Grande número de modelos assume um processo estacionário
2.  Um modelos de series temporal não estacionaria sofrerá variações em relação a sua acurácia ao mesmo tempo que as métricas da séria temporal variam.
3.  A estacionariedade não é a unica suposição que os modelos de previsão fazem. Outra suposição é a normalização da distribuição das variaveis de entrada ou variavel preditiva.

&nbsp;

##### Funçoes de janelas

```{r}

# cacula a media movel usando a base R
set.seed(seed = 1)
x = rnorm(n = 100, mean = 0, sd = 10) + 1:100
head(x, 10)
```

```{r}
# funcao filtro
mn =function(n) rep(1/n, n)
```

```{r}
b =c(1, 2, 3, 4)

mean(b)

filter(b, mn(2))
```

```{r}
plot(x, type='l', lwd = 1)

lines(filter(x, mn(5)), col = 2, lwd = 3, lty = 2)
lines(filter(x, mn(50)), col = 3, lwd = 3, lty = 3)
```

```{r}
require(zoo)
```

```{r}
# Calculando a janela deslizante com alinhamento à esquerda
f1_ = rollapply(
  zoo(x), 20, function(w) min(w), align = "left", partial = TRUE
)

# Calculando a janela deslizante com alinhamento à direita
f2_ = rollapply(
  zoo(x), 20, function(w) min(w), align = "right", partial = TRUE
)
```

```{r}

# Plotando a série original
plot(x, type="l", lwd = 1)

# Adicionando a linha de f1_ (mínimos com alinhamento à esquerda)
lines(f1_, col = 2, lwd = 3, lty = 2)

# Adicionando a linha de f2_ (mínimos com alinhamento à direita)
lines(f2_, col = 3, lwd = 3, lty = 3)

```

##### Janelas de espansão

para series temporais estácionarias

```{r}
cummax(b)
cumsum(b)
```

```{r}
# Plotando a série original
plot(x, type="l", lwd = 1)


lines(cummax(x), col = 2, lwd = 3, lty = 2)


lines(cumsum(x)/1:length(x), col = 3, lwd = 3, lty = 3)
```
