---
title: "Análise Exploratória de Dados para Séries Temporais"
output: html_notebook
---

```{r}
library(zoo)
library(data.table)
library(forecast)
library(tseries)
```

# Métodos conhecidos

## Gráficos e plotagens

```{r}
head( EuStockMarkets, n = 4)
```

```{r}
plot(EuStockMarkets)
```

Objetos *ts* vem com algumas funções convenientes :

1.  frequency : para descobrir a frequencia anual dos dados.

    ```{r}
    frequency(EuStockMarkets)
    ```

<!-- -->

2.  start e end : para encontrar o primeiro e o último tempo representado na série

    ```{r}
    start(EuStockMarkets)
    end(EuStockMarkets)
    ```

3.  window : para obter uma seção temporal dos dados.

    ```{r}
    head( window(EuStockMarkets, start=1997, end=1998), n = 5)
    ```

    ### Histogramas

    ```{r}
    hist( EuStockMarkets[, "SMI"], 30)
    ```

```{r}
hist( diff(EuStockMarkets[, "SMI"]), 30)
```

Hist da diferença dos dados costuma ser mais interessante, afinal o mais interessante é como o valor muda de medição para a próxima ao invés de mudar para medição real desse valor.

O histograma da diferença nos informa que o valor a série temporal aumentou(valores de diferença positivos) e diminuiu(valor da diferença negativo) aproximadamenta na mesma quantidade ao longo do tempo

### Grafico de dispersão

```{r}
plot(EuStockMarkets[, "SMI"], EuStockMarkets[, "DAX"])
```

```{r}
cor.test(EuStockMarkets[, "SMI"], EuStockMarkets[, "DAX"])
```

Como p_valor é menor que 0.05 rejeito h_0 e aceito que correlação entre as duas variaveis é estatisticamente significativa, onde, quanto maior o valor da ação de a maior será de b. Contudo existe razões para desconfiarmos.

```{r}
plot(diff(EuStockMarkets[, "SMI"]), diff(EuStockMarkets[, "DAX"]))
```

```{r}
cor.test(diff(EuStockMarkets[, "SMI"]), diff(EuStockMarkets[, "DAX"]))
```

Mesmo vale para correlaçao dos dados diferenciados.

Para saber se elas estão correlacionadas é descobrir se a mudança anterior no tempo de uma ação pode predizer a mudança posterior no tempo de outra ação. Para tal, recuamos uma das diferenças das ações em 1 antes de analisarmos o grafico de dispersão.

```{r}
plot(
  shift(diff(EuStockMarkets[, "SMI"]), 1, type='lag'),
  diff(EuStockMarkets[, "DAX"]))
```

```{r}
cor.test(
   shift(diff(EuStockMarkets[, "SMI"]), 1, type='lag'),
  diff(EuStockMarkets[, "DAX"])
)
```

Como p_valor \> 0.05 aceito h_0 onde a correlaçao entre as duas variaveis não é estatisticamente significativa. Não posso afirmar que exites correlaçao entre duas variaveis.

# Métodos Exploratórios Específicos de séries temporais

## Compreendendo Estacionariedade

Muitos modelos estatisticos tradicionais de séries temporais dependem de uma série temporal estacionário. Grosso modo, uma série temporal estacionaria é aquela que tem propriedades estatísticas razoavelmente estáveis ao longo do tempo, sobretudo no que diz respeito a média e á variância.

```{r}
plot(AirPassengers)
```

### Teste dickey fuller aumentado

$$
H_0 : \text{possui raiz unitária, não é estacionaria} \\
H_a : \text{Não possui raiz unitaria é estacionária}
$$

```{r}
adf.test(AirPassengers)
```

### Teste KPSS

$$
H_0 : \text{é estacionaria} \\
H_a : \text{não é estacionária}
$$

```{r}
kpss.test(AirPassengers)
```

### Pratica e realidade

É comum que um série temporal se torne estacionária o suficiente com algumas trasnformações simples :

-   log transform

-   sqrt transform

-   BoxCox : outra suposiçao que modelos fazem é a normalização da distribuição das variaveis de entrada ou variavel predita.

### Funções de janela

#### Janela Rolante

Ela é particularmente útil quando você deseja calcular métricas (como médias, somas ou variâncias) ou aplicar modelos a subperíodos da série temporal para capturar padrões locais

```{r}

set.seed(seed = 10)
x = rnorm(n = 100, mean = 0, sd = 10) + 1:100

mn = function(n) rep(1/n, n)

plot(x, type = 'l', lwd=1)
lines(filter(x, mn(5)), col = 2, lwd = 3, lty = 2)
lines(filter(x, mn(50)), col = 3, lwd = 3, lty = 3)
```

```{r}
filter(x, mn(5))
```

```{python}
import numpy as np
import pandas as pd
import matplotlib.pyplot as plt
```

```{python}
x = np.random.RandomState(10).normal(size=100)
x = pd.Series(x, name="x")
```

```{python}
plt.close()
plt.plot(range(100),x)
plt.plot(range(100),x.rolling(10).mean(), label='mean')
plt.plot(range(100),x.rolling(10).std(), label='std')
plt.legend(())
plt.show()
```

Imagine uma série temporal de temperaturas diárias. Se quisermos calcular a **média móvel de 7 dias**:

-   Defina uma janela de 7 dias.

-   Calcule a média dos primeiros 7 dias.

-   Desloque a janela em 1 dia e repita o cálculo até o final da série.

## Self-Correlation

É em essencia a ideia que um valor em um série temporal em um determinado ponto no tempo pode estar correlaciona com o valor em outro ponto no tempo.

> mede como uma série temporal se relaciona consigo mesma em diferentes atrasos/defasagem no tempo(lags). É útil para identificar padrões repetitivos, como sazonalidade, tendências ou ciclos.

```{python}
x.autocorr(lag=1)
```

> Autocorrelação na defasagem de tempo 1 é -0.04

### Função de autocorrelação

É a correlação de um sinal com uma cópia atrasada de si mesmo.

```{r}
x = 1:100
y = sin(x * pi/3)
plot(y, type='b')
```

```{r}
acf(y)
```

```{r}
cor(y, shift(y, 1, type='lag'), use="pairwise.complete.obs")
```

> Quando a **Autocorrelação de uma Defasagem (ACF - AutoCorrelation Function)** ultrapassa um **threshold** (limite), significa que a correlação entre os valores da série temporal e seus valores defasados (lag) é estatisticamente significativa. Isso pode indicar a presença de padrões ou dependências na série temporal para aquela defasagem específica.
