---
title: "R Notebook"
output: html_notebook
---

```{r}
require(data.table)
```

## Self Correlation

Em essencia, a ideia de que um valor em uma série temporal em um determinado ponto no tempo pode estar correlaciondo com valor em outro ponto no tempo. Nos aprofundaremos na autocorrelação que generaliz a self-correlation por não se ancorar em um ponto específico no tempo.

Autocorrelação levanta a questão mais geral de existir uma correlação entre quaisquer dois pontos em uma série temporal específica com distancia fiz em particular entre eles

### Função de autocorrelação(ACF)

Dá ideia de como os pontos de dados em diferentes pontos no tempo estão linearmente relacionadas entre si em função de sua diferença no tempo.

```{r}
x = 1:100
y = sin(x * pi / 3)
```

```{r}
plot(y, type="b")
```

```{r}
acf(y)
```

#### Vantagens de usar uma função prédefinida:

1.  Plotagem automatica com rotulos uteis
2.  Uma maneira relevante de lidar com séries temporais multivariadas

```{r}
shift(y, 1)[1:5]
```

```{r}
# Caculando o ACF
cor( y, shift(y, 1), use = "pairwise.complete.obs")
```

```{r}
cor( y, shift(y, 2), use = "pairwise.complete.obs")
```

### Autocorrelação parcial

```{r}
x = 1:100
y = sin(x * pi / 3)
```

```{r}
plot(y[1:30], type = "b")
```

```{r}
pacf(y)
```

```{r}

y1 = sin(x * pi /3)
plot(y1)
acf(y1)
pacf(y1)
```

```{r}
y2 = sin( x * pi/10)
plot(y2)

```

```{r}
acf(y1)
```

```{r}

pacf(y1)
```

```{r}
y3 = y1 + y2
plot(y3, type='b')
```

```{r}
acf(y3)
```

```{r}
pacf(y3)
```
