---
title: "Limpeza de Dados para Séries Temporaias"
output:
  pdf_document: default
  html_notebook: default
---

```{r message=FALSE}
# Importando libs
require(zoo, quietly = TRUE)
require(data.table, quietly = TRUE)
```

# Limpe seu dados

## Lidando com dados ausentes

Os dados ausentes são ainda mais comuns na análise de séries temporais do que na análise de dados transversais, por que a carga da amostragem longitudinaç é bastante pesada:

-   Séries temporais incompletas são batantes comuns

Métodos para lidar com dados ausentes mais comuns são:

1.  imputação
2.  interpolação
3.  Exclusão dos periodos de tempos afetados

### Preparando um conj. dados para testar metodologias de imputação

```{r}
path = 'C:\\Users\\mateu\\Documents\\MEGA\\Projetos-git\\analise-pratica-series-temporais_predicao-stats-ml\\Capitulo_2 - Data Wrangling\\datasets\\UNRATE.csv'

unemp = fread(input = path, sep = ',')

head(x = unemp, n = 5)
```

```{r}
# Convertendo para date
unemp[, DATE := as.Date(DATE)]
```

```{r}
# definindo o index
setkey(unemp, DATE)
```

```{r}
head(x = unemp, n = 4)
```

Gerando um conj. de dados onde os dados estão aleatoriamente ausentes.

```{r}
set.seed(10)
rand.unemp.idx = sample(1:nrow(unemp), .1*nrow(unemp))

rand.unemp = unemp[-rand.unemp.idx]
```

Gerando um conj. de dados onde os dados possuem maior prob. de ausencia quando o desemprego é alto

```{r}
high.unemp.idx = which(unemp$DATE > 8)
num.to.select  = .2 * length(high.unemp.idx)

high.unemp.idx = sample(high.unemp.idx, )
bias.unemp = unemp[-high.unemp.idx]

```

Como excluimos as linhas da nossa tabela de dados para criar um conj. de dados com dados ausentes, precisamos ler as datas ausentes e o valores NA.

```{r}
todas.datas = seq(
  from = unemp$DATE[1], to = tail(unemp$DATE, 1),
  by = "months"
)
todas.datas[1:4]
```

```{r}
rand.unemp = rand.unemp[J(todas.datas), roll = 0]
bias.unemp = bias.unemp[J(todas.datas), roll = 0]
```

```{r}
rand.unemp[, rtp := is.na(UNRATE)]
```

```{r}
head(
  x = rand.unemp[rtp == TRUE], n = 3
)
```

#### Forward Fill

É transferir o último valor conhecido para o valor ausente anterior.

``` r
na.locf(coluna, na.rm = FALSE)
```

Imputando no R :

```{r}
# Para aleatorio
rand.unemp[, impute.ff := na.locf(UNRATE, na.rm = FALSE)]

# Para o com maior prob. de desemprego
bias.unemp[, impute.ff := na.locf(UNRATE, na.rm = FALSE)]
```

Plotando

```{r fig.dpi=300, fig.height=8, fig.width=10, warning=FALSE}
# plot de um gráfico de amostra que mostra as partes achatadas

unemp[
  350:400, 
  plot(DATE, UNRATE, col = 1, lwd = 2, type = 'b')
]
rand.unemp[
  350:400,
  lines(
    DATE, impute.ff, col = 2, lwd = 2, lty = 2
  )
]
rand.unemp[350:400][rtp == TRUE,
                    points(
                      DATE, impute.ff,
                      col = 2, pch = 6, cex = 2
                    )]

```

```{r}
plot(
  unemp$UNRATE, rand.unemp$UNRATE
)
```

Pode imputar os valor de trás para frente , contudo, se quiser treinar um modelo isso trata de um lookhead.

> Em alguns forward fill é melhor maneira de preencher valores ausentes, mesmo que métodos "mais sofisticados" sejam possíveis.
>
> -   Não é exigente em termos computacionais, pode ser facilmente aplicados a dados em tempo real.

#### Média Móvel

Semelhante ao forward fill mas imputa dados com uma média model ou mediana. Voce usa entradas provenientes de multiplos tempos recentes no passado.

Situaçõess em que a média móvel melhor se adéqua á tarefa em questão do que um forward fill :

1.  Se os dados forem ruidosos e voce tem razões para duvidar do valor de qualquer ponto de dados individual em relação a um média geral, recomenda-se usar uma média móvel.
    -   Forward Fill pode incluir mais ruídos aleatório do que a métrica "verdadeira" que lhe interessa. Média movel pode remover parte desse ruído.

```{r}
rand.unemp[,
           impute.rm.nolookahead := rollapply(
             c(NA, NA, UNRATE), 3,
                function(x){
                  if (!is.na(x[3])) x[3] else mean(x, na.rm = TRUE)
                }
           )]
```

```{r}
bias.unemp[,
           impute.rm.nolookahead := rollapply(
             c(NA, NA, UNRATE), 3,
                function(x){
                  if (!is.na(x[3])) x[3] else mean(x, na.rm = TRUE)
                }
           )]
```

```{r fig.dpi=300, fig.height=8, fig.width=10, warning=FALSE}
# plot de um gráfico de amostra que mostra as partes achatadas

unemp[
  350:400, 
  plot(DATE, UNRATE, col = 1, lwd = 2, type = 'b')
]
rand.unemp[
  350:400,
  lines(
    DATE, impute.rm.nolookahead, col = 2, lwd = 2, lty = 2
  )
]
rand.unemp[350:400][rtp == TRUE,
                    points(
                      DATE, impute.rm.nolookahead,
                      col = 2, pch = 6, cex = 2
                    )]
```

Exemplo real do rollapply:

```{r}
a = rollapply( c(NA, NA, c(1 , 2, NA, NA, 1, 2, 2, NA, 10) ), 3,
                function(x){
                  if (!is.na(x[3])) x[3] else mean(x, na.rm = TRUE) }
           )
a
```

Retornando....

Caso não esteja preocupado em fornecer seus dados a um modelo e se sente a vontade de construir um lookahead. Pode usar a media movel incluindo dados do passado e futuro.

```{r}
rand.unemp[,
           complete.rm := rollapply(
             c(NA, UNRATE, NA), 3,
             function(x){
               if (!is.na(x[2])) x[2]
               else mean(x, na.rm = TRUE)
             }
           )
           ]
```

```{r fig.dpi=300, fig.height=8, fig.width=10, warning=FALSE}
# plot de um gráfico de amostra que mostra as partes achatadas

unemp[
  350:400, 
  plot(DATE, UNRATE, col = 1, lwd = 2, type = 'b')
]
rand.unemp[
  350:400,
  lines(
    DATE, complete.rm, col = 2, lwd = 2, lty = 2
  )
]
rand.unemp[350:400][rtp == TRUE,
                    points(
                      DATE, complete.rm,
                      col = 2, pch = 6, cex = 2
                    )]
```

Usar a média movel, **reduz a variancia** no conj. de dados.

#### Interpolação

Usa para determinar dados de valores ausentes com base em restrições geometricas sobre como queremos que os dados gerais se comportem.

Pode ser feito semelhante a média movel se quiser imputar valores com base em valores passados e futuros(Isso cria um lookahead)

```{r}
rand.unemp[, impute.li.lookahead := NULL]
rand.unemp[, impute.li := NULL]
```

```{r}
#interpolaçao linear com lookhead
rand.unemp[,impute.li.lookahead := na.approx(UNRATE, rule=2)]
bias.unemp[,impute.li.lookahead := na.approx(UNRATE, rule=2)]
```

```{r}
#interpolaçao polinomial com lookhead
rand.unemp[,impute.sp.lookahead := na.spline(UNRATE)]
bias.unemp[,impute.sp.lookahead := na.spline(UNRATE)]
```

```{r fig.dpi=300}
use.idx = 90:10
unemp[
  use.idx, plot(DATE, UNRATE, col = 1, type = 'b')
]
rand.unemp[
  use.idx, lines(DATE, impute.li.lookahead, col = 2, lwd = 2, lty = 2)
]
bias.unemp[
  use.idx, lines(DATE, impute.sp.lookahead, col = 3, lwd = 2, lty = 3)
]

```

``` r
# sem lookhead utilizer o rollapply
na_approx_no_lookahead <- function(x) {
  for (i in seq_along(x)) {
    if (is.na(x[i])) {
      # Interpolação apenas até o índice atual
      x[1:i] <- na.approx(x[1:i], na.rm = FALSE)
    }
  }
  return(x)
}
```

Utilizar quando:

1.  Há tendencias

Quando não utilizar

1.  Quando não tem tendencias

#### Comparação

```{r}
rand.unemp[,
  lapply(.SD, 
         function(x){
           return(mean((x - unemp$UNRATE)**2, na.rm = TRUE))
         }),
  .SDcols = c("impute.ff","impute.rm.nolookahead","complete.rm",   "impute.li.lookahead","impute.sp.lookahead")
]
```

### Suavização de dados

Não é raro antes de analisar, suavizar os dados. Sobre tudo quando se trata de visualizações que tem como objetivo contar um historia compreensivel sobre os dados.

#### Por que está suavizandos?

1.  Preparação dos dados
2.  Geração de caracteristicas
3.  Predição
4.  Visualização
